# 请教陈版主收购带租约房产的会计处理问题

提问人：刘小牛快跑 时间：2020-01-10 18:23:06
陈版主，您好，想请教收购带租约房产的会计处理问题。
背景
A公司近期拟收购一家公司B，B的主要资产为土地及地上建筑物厂房及综合楼，B目前将这些房产用于出租，B没有员工，所有日常经营及财务由B的母公司管理。A收购B后，会将这些厂房自用于仓库，只是由于买卖不破租赁，因此会随着当前租约的陆续到期逐步转为自用。A并未寻求新的租约，且会陆续对已到期的房屋进行装修进行自用。
问题
想请教一下，在此种情况下，虽然收购的公司带租约，但由于不包括任何关键管理人员和物业运营人员，是否可以作为资产收购？
此外，如果作为资产收购，除土地和房产，是否可以将租约的价值识别为一项无形资产，以公允价值入账？
非常感谢

回答人：chenyiwei
1 、属于资产收购而不是业务合并。
2 、建议首先考虑收购价格是否完全基于被收购公司所拥有的房屋、土地的公允价值确定。如果是，则表明租约本身的公允价值不重大，可以不单独确认为一项无形资产；如果租约的影响重大的，则可单独确认为无形资产的金额是按照租约约定的租金高于收购日市场租金的差额的折现值计算的，剩余部分仍是计入不动产价值。

回答人：chenyiwei
1 、属于资产收购而不是业务合并。
2 、建议首先考虑收购价格是否完全基于被收购公司所拥有的房屋、土地的公允价值确定。如果是，则表明租约本身的公允价值不重大，可以不单独确认为一项无形资产；如果租约的影响重大的，则可单独确认为无形资产的金额是按照租约约定的租金高于收购日市场租金的差额的折现值计算的，剩余部分仍是计入不动产价值。

提问人：刘小牛快跑 时间：2020-01-12 19:00:22
非常感谢~
我们现在面临的情况是收购对价显著高于被收购土地和地上建筑物的评估公允价值，大概溢价有40%。想请教一下作为资产收购，1. 我理解HKFRS下，自用的土地和地上建筑物应分别在两个科目列式，收购对价在土地和地上建筑物的分摊可否按照公允价值的比例来分摊。2.HKFRS下该自用的土地和地上建筑物可否合并为一样资产，在固定资产入账。

回答人：chenyiwei
1 、可按照公允价值的比例来分摊； 2 、也可以不作分拆全部计入房屋建筑物价值，折旧年限为房屋建筑物剩余使用年限和土地剩余使用年限两者孰短。